【裁判字號】    92,交聲,88
【裁判日期】    920930
【裁判案由】    違反道路交通管理處罰條例聲明異議
【裁判全文】
臺灣雲林地方法院交通事件裁定                      九十二年度交聲字第八八號
    移
    異  議  人  甲○○即林惠.
    即受處分人
右列異議人因違反道路交通管理處罰條例案件，對於交通部公路總局嘉義區監理所雲
林監理站於九十一年十二月十九日、九十二年一月二十三日、九十二年三月十九日雲
監五字第裁７２─ＺＡ0000000、ＣＧ0000000、ＡＸ0000000
、Ａ00000000、ＡＡ0000000號裁決書之處分，聲明異議，本院裁定
如左：
        主  文
原處分均撤銷。
甲○○不罰。
        理  由
一、原處分機關以：異議人所有ＺＡ─８５８２號自小客車分別於八十九年七月三日
    、二十一日、二十五日、二十六日、二十七日為公路警察局第一隊泰山分隊、台
    北縣警察局交通隊、台北市政府警察局交通警察大隊以第ＺＡ0000000、
    ＣＧ0000000、ＡＸ0000000、Ａ00000000、ＡＡ000
    0000違規通知單逕行舉發「超速、並排停車」違規。因異議人未於到案時間
    前向監理站提出陳情亦未繳款結案，爰依道路交通管理處罰條例第三十三條、第
    四十條第一項、第五十六條第一項第一款及第九條，裁處罰鍰新臺幣共計一萬四
    千四百元之處分。
二、異議意旨略謂：上開ＺＡ─８５８２號自小客車自八十九年起即由洪順天使用，
    她都未曾使用該輛自小客車，本件違規事實與伊無關等語。
三、按汽車行駛於高速公路或設站管制之道路，而不遵管制之規定者，處汽車駕駛人
    新臺幣三千元以上六千元以下罰鍰；汽車駕駛人，行車速度，超過規定之最高時
    速，處新臺幣一千二百元以上二千四百元以下罰鍰；汽車駕駛人在禁止臨時停車
    處所停車者，處新臺幣六百元以上一千二百元以下罰鍰，道路交通管理處罰條例
    第三十三條第一項、第四十條第一項、第五十六條第一項分別定有明文。次按，
    道路交通管理處罰條例第八十五條第二項、第三項規定：「本條例關於車輛所有
    人之處罰，如應歸責於車輛駕駛人者，處罰車輛駕駛人。本條例關於車輛駕駛人
    之處罰，如應歸責於車輛所有人者，處罰車輛所有人。」另違反道路交通管理事
    件統一裁罰基準及處理細則第二十四條規定：「逕行舉發違反道路交通管理事件
    ，經汽車所有人依通知單之應到案日期前到案，並告知違規駕駛人姓名、身分證
    統一編號及住址者，處罰機關應即另行通知違規駕駛人案依法處理；逾應案日期
    ，處罰機關應依本條例第八十五條第三項規定處罰該汽車所有人。」由以上規定
    可知，道路交通管理處罰條例對於交通違規事件之處罰對象，究為汽車駕駛人或
    車輛所有人，原則上均有明文規定，但違規情形係應歸責於車輛所有人（原應處
    罰汽車駕駛人）或汽車駕駛人（原應處罰車輛所有人），則應例外處罰此「應歸
    責者」。至於交通違規事件是否應歸責於他人，究屬例外情形，基於行政行為具
    有公信力之推定，原受處罰人應陳述其事實，並提供相關證據方法以資審認。本
    件違規車輛即ＺＡ─８５８２號自小客車之登記所有人為「異議人甲○○」，原
    處分機關就舉發單位逕行舉發之違規事件，對異議人進行如上之裁罰，固符合前
    揭規定，惟異議人抗辯系爭車輛之實際使用人為洪順天，其未曾使用過該車輛等
    語。倘異議人所述為真，則本件交通違規事件，終局應受處罰者係車輛實際使用
    人即洪順天，而非異議人，因此本件首應審究者，在於異議人上開所辯是否屬實
    。
四、經查，證人洪順天到庭證述：「（異議人的ＺＡ─８５８２號自小客車是借給你
    行駛？）當時因為我跟異議人是男女朋友，購車是以異議人名義購買，但是實際
    上都是我在使用，直到二年前分手為止」、「（異議人有駕駛過該車？）沒有」
    、「（有沒有將該車借給他人使用？）沒有，這台車從頭到尾都是我一個人開的
    」、「（是否你所違規？）是，因為當時異議人的戶籍都是設在南部，所以我們
    不知道有違規通知才會導致逾期未繳納而被處罰，我們已經跟監理站接觸過，他
    們同意由我分期繳納罰款」等語，核與異議人提出之洪順天所簽立之切結書一紙
    ，載明上開違規罰單均是證人洪順天違規而來等語相符，足認異議人之聲明異議
    內容是屬真實，而堪以採信。
五、從而，本件違規車輛之所有人雖登記為異議人，然遭舉發之駕駛人及終局應歸責
    處罰者確實是證人洪順天而非異議人，原處分逕對異議人為裁罰，尚有未洽。本
    件異議為有理由，原處分應均予撤銷，另諭知異議人不罰，以期適法。
據上論斷，應依道路交通管理處罰條例第八十七條第二項、道路交通案件處理辦法第
二十條，裁定如主文。
中      華      民      國      九十二      年      九    月    三十    日
                                         臺灣雲林地方法院交通法庭
                                             法  官  劉為丕
右正本證明與原本無異。
如不服本裁定，應於裁定送達後五日內向本院提出抗告狀。
                                             書記官  王淑美
中      華      民      國      九十二      年      九    月    三十    日


司法院資訊處製作；財團法人民間司法改革基金會備份。
